臺灣苗栗地方法院民事簡易判決　　　　 94年度苗簡字第479號
原　　　告　乙○○
被　　　告　甲○○
　　　　　　　　　　　　樓
上列當事人間確認本票債權不存在事件，本院於民國94年10月28
日言詞辯論終結，判決如下：
    主  文
確認被告持有原告所簽發如附表編號一所示之本票，其中新臺幣
壹萬陸仟元之利息債權對原告不存在。
確認被告持有原告所簽發如附表編號二所示之本票，其中新臺幣
肆萬零貳佰元之利息債權對原告不存在。
確認被告持有原告所簽發如附表編號三所示之本票，其中新臺幣
肆萬零貳佰元之利息債權對原告不存在。
確認被告持有原告所簽發如附表編號四所示之本票，其中新臺幣
陸萬元之本金債權及新臺幣貳萬壹仟元之利息債權對原告不存在
。
確認被告持有原告所簽發如附表編號五所示之本票，其中新臺幣
伍萬元之本金債權及新臺幣壹萬柒仟伍佰元之利息債權對原告不
存在。
原告其餘之訴駁回。
訴訟費用由被告負擔十分之二；餘由原告負擔。
    事實及理由
一、原告起訴主張：
  (一)伊自民國93年10月起因急需用錢，遂陸續於下列時間向經營
    地下錢莊之被告借款：(1)於93年10月8 日借款新臺幣（下同
    ）40,000元，約定本金及利息同時償還，清償方式為第1 個
    10天應還3,000 元，第2 個10天應還3,000 元，第3 個10天
    應還2,000 元，其後仍照上開方式償還，至清償完畢為止。
    (2)於93年11月22日借款100,000 元，約定本金及利息同時償
    還，清償方式為每10天應還6,700 元，即每個月應還20,100
    元。(3)於94年1 月11日借款100,000 元，約定本金及利息同
    時償還，清償方式為每10天應還6,700 元，即每個月應還20
    ,100元。(4)於94年3 月17日借款200,000 元，約定本金及利
    息同時償還，清償方式為每10天應還27,000元。(5)於94年 4
    月4 日借款100,000 元，約定本金及利息同時償還，清償方
    式為每7 天應還13,500元，以上5 筆借款合計540,000 元，
    被告並要求原告簽發如附表所示之本票5 紙以為借款憑證。
    而原告至94年5 月30日止，就第1 筆借款業已償還72,000元
    ，第2 筆借款業已償還134,000 元，第3 筆借款業已償還10
    0,500 元，第4 筆借款業已償還324,000 元，第5 筆借款業
    已償還121,500 元，亦即全部借款均已清償完畢，且溢付21
    2,000 元。從而如附表所示之本票5 紙，既為原告向被告借
    款所簽發交付之憑證，茲兩造間之消費借貸關係已因原告之
    清償而消滅，該本票債權自應隨同消滅，被告並應將上開本
    票原本返還原告，然被告竟仍陸續持上開本票分別向本院94
    年度票字第444 號、94年度票字第446 號、94年度票字第43
    6 號、94年度票字第435 號、94年度票字第441 號聲請本票
    裁定准予強制執行，為此爰訴請確認上開本票債權不存在等
    語。
  (二)並聲明：(1)確認被告持有原告所簽發如附表所示之本票債權
    不存在。(2)被告應將如附表所示之本票原本返還原告。
二、被告則以：原告就第1 筆借款已經清償利息16,000元，本金
    均未清償；第2 筆借款已經清償利息40,200元，本金均未清
    償；第3 筆借款已經清償利息40,200元，本金均未清償；第
    4 筆借款已經清償本金60,000元及利息21,000元；第5 筆借
    款已經清償本金50,000元及利息17,500元，此外即未清償其
    餘款項，是原告訴請確認本票債權不存在，自無理由等語置
    辯。並聲明：原告之訴駁回。
三、查原告主張伊於上開時間陸續向被告借款5 次，金額合計為
    540,000 元，約定之清償方式如前所述，並簽發如附表所示
    之本票5 紙交付被告以為借款憑證，嗣後被告分別持上開本
    票聲請本院94年度票字第444 號、94年度票字第446 號、94
    年度票字第436 號、94年度票字第435 號、94年度票字第44
    1 號裁定准予強制執行等事實，為兩造所不爭，並經本院依
    職權調取上開卷宗核明無誤，堪信為真實。
四、惟原告主張伊就上開借款業已全部清償完畢一節，則為被告
    所否認，並以前揭情詞置辯。是本件應審究者，厥為原告就
    上開借款是否已全部清償完畢？經查：
  (一)按當事人主張有利於己之事實者，就其事實有舉證之責任，
    民事訴訟法第277 條前段定有明文。本件原告主張其對於被
    告之借款業已全數清償完畢一節，既為被告所否認，揆諸前
    揭說明，自應由原告就此有利於己之事實負舉證之責任。
  (二)而原告固舉證人郭秋芬證稱：剛開始係伊先向被告借款，後
    來原告經濟有困難，伊就介紹原告去借，伊只是帶原告去過
    一次，故第一次借款金額及償還方式之約定伊知悉，惟其後
    之借款金額、利息及償還方式之約定伊即不清楚，伊有幾次
    陪原告去還錢，惟原告係償還何筆借款，伊則不清楚等語（
    見卷第16頁），則證人郭秋芬對於原告借款之次數、金額及
    利息、償還方式之約定既均不清楚，亦無法明確證述原告曾
    償還何筆借款之若干數目，是其證詞尚難據為原告有利之認
    定。此外原告復未能舉證證明確已對被告清償全部借款，是
    以原告之舉證責任誠有未盡，自應受不利之認定。原告主張
    其對於被告之借款業已全數清償完畢云云，洵難採信。
五、次按當事人主張之事實，經他造於準備書狀內或言詞辯論時
    或在受命法官、受託法官前自認者，無庸舉證，民事訴訟法
    第279 條第1 項定有明文。經查本件被告已於言詞辯論時自
    認：原告就第1 筆借款已經清償利息16,000元，本金部分未
    清償；第2 筆借款已經清償利息40,200元，本金部分未清償
    ；第3 筆借款已經清償利息40,200元，本金部分未清償；第
    4 筆借款已經清償本金60,000元及利息21,000元；第5 筆借
    款已經清償本金50,000元及利息17,500元等語（見卷第15、
    20頁），從而原告就上開被告自認部分自屬無庸舉證，被告
    對上開原告已清償之本息，其本票債權當屬不存在，堪可認
    定，乃被告竟仍持上開本票分別聲請本院裁定准予強制執行
    ，自足以侵害原告之權益，使其陷於不安之狀態，從而原告
    訴請確認上開被告自認部分之本票債權本息不存在，核屬正
    當，應予准許；至於原告其餘請求部分，則因原告並未能舉
    證證明業已清償之事實，是其就此部分訴請確認本票債權不
    存在，即屬無據，應予駁回。據此原告請求確認被告持有原
    告所簽發如附表編號一所示之本票，其中16,000元之利息債
    權對原告不存在；確認被告持有原告所簽發如附表編號二所
    示之本票，其中40,200元之利息債權對原告不存在；確認被
    告持有原告所簽發如附表編號三所示之本票，其中40,200元
    之利息債權對原告不存在；確認被告持有原告所簽發如附表
    編號四所示之本票，其中60,000元之本金債權及21,000元之
    利息債權對原告不存在；確認被告持有原告所簽發如附表編
    號五所示之本票，其中50,000元之本金債權及17,500元之利
    息債權對原告不存在，均屬有據，應予准許。惟除此之外之
    請求，則屬無據，應予駁回。
六、再者因原告就附表編號一至五之借款本息，雖已清償部分本
    金或利息，然並未全數清償完畢，已如前述，是以被告繼續
    持有原告所簽發如附表編號一至五之本票，以為借款憑證，
    於法並無不合，原告請求被告返還上開5 紙本票原本，洵非
    有據。
七、綜上所述，除被告自認部分外，原告既無法舉證證明已對被
    告清償其餘借款，是以原告主張上開本票債權已因清償而消
    滅，即難採信。從而，原告請求確認被告持有原告所簽發如
    附表編號一至五之本票債權不存在，就被告自認原告已清償
    之本息部分，為有理由，應予准許，爰判決如主文第1 項至
    第5 項所示，除此之外其餘之請求，為無理由，應予駁回。
    又原告對於上開本票債務既尚未全部清償完畢，則被告繼續
    持有上開本票，本屬有據，是原告請求被告返還上開本票原
    本，洵無理由，亦應予駁回。
八、據上論結，本件原告之訴為一部有理由，一部無理由，依民
    事訴訟法第436 條第2 項、第79條，判決如主文。
中　　華　　民　　國　　94　　年　　11　　月　　11　　日
                      苗栗簡易庭法  官  黃佩韻
以上正本係照原本作成。
如不服本判決，應於送達後20日內，向本院提出上訴狀（須附繕
本）。
                                書記官  蔡健忠
中　　華　　民　　國　　94　　年　　11　　月　　11　　日
 附表：
┌──┬──────┬─────────┬──────┬──────────┬───────┐
│編號│發   票   日│金  額  (新臺幣)  │到   期   日│發    票    人      │備          考│
├──┼──────┼─────────┼──────┼──────────┼───────┤
│ 一 │93.10.08    │40,000元          │未載        │乙○○              │94年度票字第  │
│    │            │                  │            │                    │444號         │
├──┼──────┼─────────┼──────┼──────────┼───────┤
│ 二 │93.11.22    │100,000元         │未載        │乙○○、楊明雄      │94年度票字第  │
│    │            │                  │            │                    │446號         │
├──┼──────┼─────────┼──────┼──────────┼───────┤
│ 三 │94.01.11    │100,000元         │未載        │乙○○、楊明雄、郭秋│94年度票字第  │
│    │            │                  │            │芬                  │436號         │
├──┼──────┼─────────┼──────┼──────────┼───────┤
│ 四 │94.03.17    │200,000元         │未載        │乙○○、郭秋芬      │94年度票字第  │
│    │            │                  │            │                    │435號         │
├──┼──────┼─────────┼──────┼──────────┼───────┤
│ 五 │94.04.04    │100,000元         │未載        │乙○○、邱林淑貞    │94年度票字第  │
│    │            │                  │            │                    │441號         │
├──┴──────┴─────────┴──────┴──────────┴───────┤
│以上均為本票。                                                                            │
└─────────────────────────────────────────────┘
